【裁判字號】    99,交聲,547
【裁判日期】    990830
【裁判案由】    聲明異議
【裁判全文】
臺灣臺南地方法院交通事件裁定         99年度交聲字第547號
原處分機關  交通部公路總局嘉義區監理所臺南監理站
異  議  人
即受處分人  甲○○
上列受處分人因違反道路交通管理處罰條例案件，對於交通部公
路總局嘉義區監理所臺南監理站民國99年4月9日所為之裁決處分
（處分案號：嘉監南字第裁74-M00000000號），聲明異議，本院
裁定如下：
      主  文
原處分關於罰鍰新臺幣肆萬伍仟元部分撤銷。
上開撤銷部分，甲○○不罰。
其餘異議駁回。
      理  由
一、原處分機關略以：異議人甲○○於民國98年4月2日22時10分
    許，飲酒後駕駛車號169-CMP號重型機車，在臺南縣永康市
    ○○路277巷120之2號前處，因不勝酒力不慎駕車撞擊同第
    三人吳綢所有停放於路邊之4282-SV號自用小客車肇事，經
    送醫由醫院人員檢測其血液酒精濃度為229mg/dl，換算呼氣
    酒精濃度為1.14mg/l，顯已超過規定標準值0.25mg/l，經臺
    南縣警察局永康分局警員予以製單舉發。嗣交通部公路總局
    嘉義區監理所麻豆監理站（下稱原處分機關）以其違規事證
    明確，依照道路交通管理處罰條例第35 條第1項第1款、第
    24條第1項第2款及違反道路交通管理事件統一裁罰基準表之
    規定，裁處異議人罰鍰新臺幣（下同）45,000元，吊扣駕駛
    執照12個月，施以道安講習等語。
二、異議意旨略以：本件事故乃異議人之友人蔡林雄駕駛上揭機
    車而肇事，並非異議人所駕駛，且本案經臺南地方法院檢察
    署偵辦後已不起訴處分確定，原處分機關自應撤銷罰單，以
    還異議人清白等語，爰聲明異議，請求撤銷原處分。
三、按汽車駕駛人飲用酒類或其他類似物後其吐氣所含酒精濃度
    超過每公升0.25毫克或血液中酒精濃度超過百分之0.05以上
    者，不得駕車，道路交通安全規則第114條第2款定有明文。
    又汽車駕駛人，駕駛汽車經測試檢定有酒精濃度超過規定標
    準者，處15,000元以上60,000元以下罰鍰，並當場移置保管
    其車輛及吊扣其駕駛執照1年；前項汽車駕駛人，經裁判確
    定處以罰金低於本條例第92條第3項所訂最低罰鍰基準規定
    者，應依本條例裁決繳納不足最低罰鍰之部分，道路交通管
    理處罰條例第35條第1項第1款、第8項定有明文。復按95年2
    月5日生效之行政罰法第26條第1項規定，一行為同時觸犯刑
    事法律及違反行政法上義務規定者，依刑事法律處罰之。但
    其行為應處以其他種類行政罰或得沒入之物而未經法院宣告
    沒收者，亦得裁處之。究其立法目的，無非以一行為同時觸
    犯刑事法律及違反行政法上義務規定時，由於刑罰與行政罰
    同屬對不法行為之制裁，而刑罰之懲罰作用較強，故依刑事
    法律處罰，即足資警惕時，實無一事二罰再處行政罰之必要
    ，且刑事法律處罰，由法院依法定程式為之，較符合正當法
    律秩序，應予優先適用，但罰鍰以外之沒入或其他種類行政
    罰，因兼具維護公共秩序之作用，為達行政目的，行政機關
    仍得併予裁處。
四、本院審查：
  (一)舉發機關以上揭事由舉發異議人，原處分機關據此裁處異議
    人45,000元，吊扣駕駛執照12個月，並施以道安講習之事實
    ，有原處分機關嘉監南字第裁74-M00000000號裁決書及舉發
    機關南縣警交字第M00000000號舉發通知單在卷供參。
  (二)次查，異議人雖承認飲酒，惟辯稱伊非駕駛人，是第三人蔡
    林雄騎車載伊云云。惟經本院調閱臺灣臺南地方法院檢察署
    98年度偵字第13238號偵查卷宗及本院99年度交簡字第898號
    刑事簡易第一審卷宗到院供參，第三人吳綢曾於警詢時證稱
    ：「當時我外出查看，169-CMP號普通重型機車之駕駛人倒
    在地上，我上前查看就有聞到該駕駛人全身酒味；而甲○○
    即是駕駛169-CMP號重機車與我自小客車4282-SV發生肇事之
    人」（見警卷第7、7頁），又吳綢亦於99年度交簡字第898
    號案件審理時證稱：「我在98年4月3日之警詢筆錄所述均屬
    實；我在98年4月3日的警詢筆錄內說在98年4月2日晚上10時
    10分左右，聽見屋外傳來碰撞聲，我發現一名男子駕駛169-
    GMP號重型機車，車頭撞上我停放在路旁的自小客車4282-SV
    號的右前車角；我確實在警詢中供稱，在我外出查看的時候
    ，發現該重機車駕駛人倒在地上，我上前查看就有聞到該駕
    駛人全身酒味，後來現場有他的友人來扶該重機車駕駛人離
    去，我緊跟在後，沒多久警方及社區巡守人員到場，經進入
    小巷子將該重機車駕駛人找出來，並叫救護車將其送醫等語
    ，而且案發現場就是這樣；我出去之後，有看到被告躺在地
    上，旁邊有機車，確實當時他全身都有酒味」等語綦詳（見
    本院99年度交簡字第898號刑事簡易第一審卷第21至22 頁）
    。可見異議人確係於上揭時、地有飲酒後騎乘169-CMP 號重
    機車違規之駕駛人至明，異議人上開所辯，顯係卸責之詞，
    殊不足採。
  (三)另查，本件酒後駕車之刑事部分經檢察官以98年度偵字第13
    238號聲請簡易判決處刑書向本院聲請簡易判決處刑，經本
    院以99年度交簡字第898號刑事簡易判決就異議人酒駕部分
    判處罰金80,000元，如易服勞役，以新臺幣1,000元折算1日
    確定。上揭事實，有臺灣臺南地方法院檢察署98年度偵字第
    13238號偵察卷宗、本院99年度交簡字第898號刑事簡易第一
    審案件卷宗可考。既異議人上揭酒醉駕車部分遭判處罰金
    80,000元確定，爰依道路交通管理處罰條例第35條第8款之
    規定，該罰金金額已達最低罰鍰基準45,000元。依前揭規定
    ，自無再處行政罰之必要。原處分機關仍就該酒後駕車行為
    合併裁處異議人罰鍰45,000元，實難適法。
  (四)至於原處分機關另依道路交通管理處罰條例第24條第1項第2
    款、第35條第1項第1款之規定，裁處異議人吊扣駕駛執照12
    個月，並施以道安講習部分，因此部分係罰鍰以外對於預防
    再犯之行政罰，乃為抑止酒後駕車之不法行為，維護道路交
    通用路權人之生命、身體之安全法益，依行政罰法第26條第
    1 項但書之規定，本得裁處之，原處分機關上開裁決，均無
    不當，併此敘明。
  (五)綜上所述，異議人於前揭時、地有上開違規情事，既可認定
    ，然原處分機關就同一酒後駕車之行為於刑事判決處罰罰金
    80,000元後，仍裁處罰鍰45,000元部分顯有不當，自應由本
    院將此罰鍰部分撤銷，並諭知不罰。至於原處分機關裁處異
    議吊扣駕駛執照12個月，並施以道安講習部分，於法並無違
    誤，異議人就該部分異議無理由，應予駁回。
五、據上論結，依道路交通管理處罰條例第87條第2項、道路交
    通案件處理辦法第19條、第20條前段，裁定如主文。
中    華    民    國    99    年    8     月    30    日
                  交通法庭   法  官  廖建彥
以上正本證明與原本無異。
如不服本裁定應於送達後5日內向本院提出抗告狀（應附繕本）
。
                             書記官  吳揆滿
中    華    民    國    99    年    8     月    30    日

司法院資訊處製作；財團法人民間司法改革基金會備份。
